【裁判字號】    92,交聲更,46
【裁判日期】    920707
【裁判案由】    違反道路交通管理處罰條例聲明異議
【裁判全文】
臺灣臺北地方法院交通事件裁定                    九十二年度交聲更字第四六號
    異  議  人
    即受處分人  甲○○
右列異議人即受處分人因違反道路交通管理處罰條例事件，對於臺北市交通事件裁決
所（下稱原處分機關）中華民國九十一年二月十九日所為之處分（原處分案號：北市
裁三字第駕裁二二－ＡＢＸ０一三二一七號），聲明異議，經本院於九十一年十一月
十八日以九十一年度交聲字第五七０號裁定駁回，受處分人提起抗告，經台灣高等法
院於九十二年四月二十九日以九十一年度交抗字第一０九六號裁定發回本院更為裁定
，本院裁定如左：
    主      文
異議駁回。
    理      由
一、按汽車駕駛人，行經有燈光號誌管制之交岔路口闖紅燈者，處新臺幣一千八百元
    以上五千四百元以下罰鍰；而汽車駕駛人，駕駛汽車違反道路交通管理處罰條例
    第五十三條規定者，除應依該條所規定之罰鍰處罰外，並記違規點數三點，道路
    交通管理處罰條例第五十三條、第六十三條第一項第三款分別有所明定。次按受
    處分人拒絕簽收員警開立之舉發違反道路交通管理事件通知單，經員警在通知單
    上記明受處分人拒絕簽收之事由後，視為受處分人已收受，違反道路交通管理事
    件統一裁罰基準及處理細則第十一條第一項第一款亦定有明文。再按道路交通管
    理處罰條例第三條第八款及道路交通安全規則第二條第一項第一款，均明文規定
    該等有關道路交通管理法規內之「汽車」包含「機器腳踏車」。
二、本件異議人即受處分人甲○○騎乘車號ＡＳＮ—一六八號重型機車於九十年十二
    月十三日十時十五分許，直行林口街行經臺北市○○街、福德街設有燈光號誌管
    制之交岔路口，明知其面對遵行方向之號誌係禁止車輛通行，不得超越停止線或
    進入路口之「圓形紅燈」行車管制號誌，竟不遵守該行車管制號誌之指示，逕自
    駕車闖紅燈超越停止線右轉福德街行駛，為臺北市政府警察局信義分局福德派出
    所警員沈學政當場攔停，掣發九十年十二月二十三日北市警交大字第ＡＢＸ０一
    三二一七號舉發違反道路交通管理事件通知單予以舉發（受處分人拒簽收舉發通
    知單，惟已經告知違規事實並記明其事由，視為已收受），並逾到案期限三十日
    以上始申訴，嗣經原處分機關函請舉發機關查處結果，仍認受處分人確有前揭違
    規行為，原處分機關乃依道路交通管理處罰條例第五十三條，裁處異議人罰鍰新
    臺幣（下同）四千五百元，並依同條例第六十三條第一項第三款規定，記違規點
    數三點。
三、本件受處分人固自承其於右揭時地遭警員攔停之事實，惟矢口否認有何違規行為
    ，辯稱：當日係送發票至福德國小總務處，有黃素貞可證，其後出校門即直行福
    德街欲至永和市永平國小，途經松山路口等紅燈時忽經一警員攔停欲開罰單，當
    時執行與開單的警員係二人而非同一人，經受處分人抗辯沒闖紅燈而拒簽收舉發
    通知單後，另一警員（許泰英警員）即稱算了，原本開單的警員（沈學政員）即
    當場發還行照與駕照後始離去云云。經查：
（一）本件業據證人即舉發之警員沈學政證稱：「當天我站在福德街與松山路口執勤
      ，當時林口街是紅燈，我親眼看到受處分人從林口街右轉出來才攔停開單，許
      泰英並未說算了算了，（法官提示道路圖並問：有無誤判？）不可能，當時林
      口街已是紅燈了，因為我當時很注意那個路口。」等語（詳本院九十一年十月
      二十二日訊問筆錄）屬實，核與證人即當日另一名在同地點執勤之警員許泰英
      到庭證稱：「當時我和沈學政是負責同一班職務，我攔了一台車，在開別件的
      紅單，沈學政也攔了一台車，就是受處分人（甲○○）的車，是一台老式打擋
      的機車，我們站的位置很容易看清楚林口街與福德街車輛行駛的方向，當時是
      沈學政攔停及開單，他們好像有點爭執，後來沈學政跟我講，我就說如果屬實
      ，就應該開單，那時我看沈學政開了紅單，甲○○氣憤地走了，態度也不是很
      好，（甲○○違規的情形你是否看到？）我看到時，甲○○已經被攔下來了，
      當時沈學政告訴甲○○他紅燈右轉違規，不是我攔車，都是沈學政處理的，我
      未向其說算了算了讓受處分人走，」等語（詳本院九十一年十一月十二日訊問
      筆錄）相符，衡諸證人沈學政、許泰英均為執法人員，與受處分人均素不相識
      ，並無仇怨，諒無設詞誣陷之理，亦核與附卷之舉發通知單之記載相符，其證
      言應堪採信，況警員掣單舉發違反道路交通管理處罰條例所列之違規事實，本
      質上為行政處分，係公務員基於職務上權力，依法就特定之具體事件所為具有
      公法上效果之單方行政行為，基於公務員為公法上行為具有公信力之原則，該
      行政處分當可被推定為真正，其據以依法處分之事實認定亦為真正無誤，本此
      公信原則，乃立法者賦予行政機關制定違反道路交通事件統一裁罰基準及處理
      細則，使勤務警員得當機處分（如該細則第二十三條）以達其維護交通秩序、
      安全之行政目的，反之，若謂公務員一切行政行為均需預留證據以證其實，則
      國家行政勢必窒礙難行，據此，刑事訴訟法就犯罪證據有關之規定中與屬行政
      秩序罰之交通違規裁罰本質不合之部分，自不在準用之列，本院經查亦無任何
      證據足資證明其有捏造事實違法取締之情事，則執勤警員本其維護交通秩序、
      安全職責所為之舉發，自應受到合法、正確之推定，證人沈學政、許泰英之證
      言，均堪採信。
（二）揆諸附卷道路地圖所示，受處分人欲達前開路口尚有諸多路線可擇，雖其提出
      福德國小總務處收受發票所開立之收據，並據證人即福德國小總務處工友黃素
      貞到庭證稱：「當天十點左右吳世川有到福德國小送發票給出納的李小姐。我
      每天都固定在十點鐘左右要到教育局送公文，我當天十點鐘出發之前還看到他
      ，所以吳世川應該是在十點以後離開學校。」等語（詳本院九十二年六月二十
      六日訊問筆錄），惟此僅能證明受處分人於九十年十二月十三日十時曾至福德
      國小，尚不足以證明其係直行福德街，而無前開直行林口街紅燈右轉福德街之
      違規之事實。本院由上開詳細之供述已足使本院得有原處分機關所認定受處分
      人前揭違規事實為真實之心證，復查本件值勤員警於掣單舉發受處份人之違規
      行為當時，既已在舉發違反道路交通管理事件通知單上註明其姓名、性別、出
      生年月日、地址、身份證統一號碼後，交付受處分人簽名或蓋章收受之，嗣因
      受處分人拒絕簽名，值勤員警乃記明其事由，則依前揭違反道路交通管理事件
      統一裁罰基準及處理細則第十一條第一項第一款之規定，視為受處分人已收受
      ，此有記明受處分人拒絕簽收事由之該舉發通知單附卷可稽。本件事證明確，
      受處分人於右揭時地騎乘前開機車違規紅燈右轉之違規行為，洵堪認定。
四、綜上所述，受處分人確有於右揭時地騎乘前開機車行經有燈光號誌管制之交岔路
    口闖紅燈並右轉行駛之違規行為，受處分人當場拒收舉發單，經舉發警員即證人
    沈學政告知違規事實並記明其事由，視為已收受，受處分人逾到案期限三十日以
    上始申訴，嗣經原處分機關函請舉發機關查處結果，仍認受處分人確有前揭違規
    行為，原處分機關依前揭道路交通管理處罰條例第五十三條、第六十三條第一項
    第三款及違反道路交通管理事件統一裁罰基準表等規定，於九十一年二月十九日
    以北市裁三字第駕裁二二—ＡＢＸ０一三二一七號裁決書從重裁處四千五百元罰
    鍰，併記受處分人違規點數三點，核無違誤，本件受處分人之異議為無理由，自
    應將其異議駁回。
據上論斷，應依道路交通案件處理辦法第十九條，裁定如主文。
中      華      民      國    九十二    年      七      月      七      日
                                      臺灣臺北地方法院交通法庭
                                          法  官    黃  雅  芬
右正本證明與原本無異。
如不服本裁定，應於送達後五日內向本院提出抗告狀。
                                          書記官    楊  麗  娟
中      華      民      國    九十二    年      七      月      九      日


司法院資訊處製作；財團法人民間司法改革基金會備份。
